【裁判字號】    99,交聲,2854
【裁判日期】    990928
【裁判案由】    交管條例聲異
【裁判全文】
臺灣板橋地方法院交通事件裁定        99年度交聲字第2854號
原處分機關  交通部公路總局臺北區監理所
異  議  人
即受處分人  甲○○
上列異議人即受處分人因違反道路交通管理處罰條例案件，對於
交通部公路總局臺北區監理所板橋監理站民國99年9 月1 日所為
之處分（北監自裁字第裁40-CZ0000000號、第裁40-CZ0000000號
），聲明異議，本院裁定如下：
    主  文
異議均駁回。
    理  由
一、按「汽車駕駛人，行經有燈光號誌管制之交岔路口闖紅燈者
    ，處新台幣一千八百元以上五千四百元以下罰鍰」，道路交
    通管理處罰條例第53條第1 項定有明文，且依同條例第63條
    第1 項第3 款規定，應記違規點數3 點。
二、原處分機關認異議人即受處分人甲○○於民國99年7 月10日
    下午2 時37分許、同年月18日上午11時40分許，駕駛車牌號
    碼EX-6893 號自小客車，先後行經臺北縣板橋市○○路與民
    享街口時，闖越紅燈行駛（迴轉），涉有道路交通管理處罰
    條例第53條第1 項之違規，嗣經警逕行製單舉發後，爰依上
    開法律規定，於99年9 月1 日以北監自裁字第裁40-CZ00000
    00號、第裁40-CZ0000000號分別裁處異議人罰鍰新台幣（下
    同）2 千7 百元及各記違規點數3 點在案，此有臺北縣政府
    警察局舉發違反道路交通管理事件通知單影本、原處分機關
    違反道路交通管理事件裁決書影本各2 份附卷可按。
三、聲明異議意旨略以：異議人並非紅燈執行，而是完全依照迴
    轉道標示之指示進行迴轉，且並未影響行車及行人。在民生
    路上所有設有迴轉指示的路口皆有專用告示牌及專用號誌，
    唯獨此處無任何標示，故合理推斷警察相關單位亦清楚此處
    為模糊地帶，應在此路口先設告示牌警告駕駛人，但是現場
    並未設置任何警告標示。又交通法規規定錄影（照相）取締
    裝置前100 公尺以上應依法設立警告標示，但此處前100 公
    尺以上並無設置警告標示。再此處路口設置有迴轉道標示，
    且行經此處迴轉車輛均直接迴轉，並未依照燈號，而此路口
    為T 字路口，其車流量少，從民享街出來之車輛並不會有直
    行，只有左轉民生路及右轉民生路之車輛，且為四線車道，
    所以此處迴轉車輛並不會影響其他車輛。爰聲明異議，請求
    撤銷上開裁決云云。
四、經查：
  (一)按圓形紅燈顯示之意義，係車輛面對圓形紅燈表示禁止通行
    ，不得超越停止線或進入路口，道路交通標誌標線號誌設置
    規則第206 條第5 款定有明文。是以車輛面對圓形紅燈時，
    自不得超越停止線而直行、左轉、右轉或迴轉，倘車輛有所
    違反，自屬道路交通管理處罰條例所稱之闖紅燈，其理至為
    灼然。觀諸卷附警方之採證照片8 幀所示，異議人所駕駛之
    前揭車輛分別於上開時、地紅燈迴轉（超越停止線），此亦
    為異議人所不爭執，異議人所為顯已該當闖越紅燈之交通違
    規甚明。
  (二)異議人固以前揭路口業已設置為迴轉道，其係依迴轉指示迴
    轉為辯。惟查，前揭路口雖經設置為迴轉道，此觀諸前揭採
    證照片上亦確設有「迴轉道」之標誌即明，然並不表示車輛
    於任何時候行經該路口時，均可逕行迴轉。換言之，倘該路
    口設置有紅綠燈等號誌，資以指示車輛行進，車輛即應依號
    誌之指示進行迴轉之動作，其理自不待言。是以，前揭路口
    既設有紅綠燈之號誌，異議人所駕車輛如欲迴轉，自應待號
    誌轉為綠燈時，始能進行迴轉。故異議人執該路口業已設置
    為迴轉道，其係依迴轉道指示迴轉云云，自無足取。至異議
    人雖辯稱其所駕車輛逕行迴轉並未影響人車安全云云，然此
    實與本件異議人逕行迴轉是否構成闖越紅燈乙節無關，異議
    人另執此為由聲明異議，亦委無足取。
  (三)異議人雖又辯稱警方未在前揭路口前100 公尺以上設置違規
    錄影（照相）之警告標示云云。惟查，依道路交通管理處罰
    條例第7 條之2 第3 項，對於行車速度超過規定之最高速限
    或低於規定之最低速限之違規行為，警方採用固定或非固定
    式科學儀器取得證據資料證明者，於一般道路須至少於100
    公尺，於高速公路、快速公路須至少於300 公尺前，明顯標
    示之。然上開於一定距離前設置明顯警告標示之法律規定，
    僅係針對超速或慢速之違規行為，並不及於闖越紅燈之違規
    行為，故警方以照相設備舉發異議人駕車闖越紅燈，縱未在
    100 公尺前設置警告標示，於法並無不合。是以異議人執此
    為辯，顯有誤解，亦無足採。
五、綜上所述，應堪認定異議人確有前揭先後二次闖越紅燈之違
    規情事，異議人所辯並無足取。揆諸首揭法律規定，原處分
    機關審酌異議人違規情節，分別處以法律規定額度內之罰鍰
    2 千7 百元，並各記違規點數3 點，自屬有據。異議人仍執
    詞聲明異議，洵無理由，本院均應裁定駁回。
六、結論：依道路交通管理處罰條例第87條第2 項、道路交通案
    件處理辦法第19條，裁定如主文。
中    華    民    國    99    年    9     月    28    日
                  交通法庭      法  官  陳信旗
以上正本證明與原本無異。
如不服本裁定，應於送達後5 日內向本院提出抗告狀。
                                書記官  陳金鳳
中    華    民    國    99    年    9     月    28    日

司法院資訊處製作；財團法人民間司法改革基金會備份。
